【裁判字號】    99,訴,2971
【裁判日期】    991029
【裁判案由】    損害賠償
【裁判全文】
臺灣臺北地方法院民事判決              99年度訴字第2971號
原      告  甲○○
訴訟代理人  丙○○
被      告  乙○○
上列當事人間損害賠償事件，本院於中華民國99年10月25日言詞
辯論終結，判決如下：
上列當事人間因過失傷害案件，原告提起附帶民事訴訟請求侵權
行為損害賠償，經本院刑事庭裁定移送本院，本院於民國99年10
月25日言詞辯論終結，判決如下：
    主      文
被告應給付原告新臺幣肆拾壹萬玖仟壹佰玖拾捌元，及自民國九
十九年四月三日起至清償日止，按年息百分之五計算之利息。
原告其餘之訴駁回。
訴訟費用由被告負擔百分之二十八，餘由原告負擔。
原告勝訴部分，於原告以新臺幣拾肆萬元供擔保後得假執行。
原告其餘假執行之聲請均駁回。
    事實及理由
一、本件被告經合法通知，未於言詞辯論期日到場，核無民事訴
    訟法第386 條所列各款情形，爰依原告之聲請，由其一造辯
    論而為判決。
二、原告主張：被告於民國98年2 月26日下午5 時許，搭乘訴外
    人簡武男所駕駛車牌號碼831-LY號營業小客車，行經台北市
    大安區○○○路○ 段295 巷口時，在簡武男於該處臨時停車
    後，被告未注意開啟車門時應注意其他車輛並讓其先行，卻
    貿然開啟該車右後車門下車，適原告騎乘腳踏車，行至上開
    路段時，閃避不及，致撞擊該車右後車門，因而受有右後顱
    骨骨折、雙側額顳腦葉挫傷性腦出血、右耳聽力喪失、嗅覺
    喪失之傷害，原告精神也倍感煎熬，為此請求被告賠償如下
    損害：醫療費用新台幣（下同）59,997元、看護費用50,000
    元、祈福捐款9,040 元、精神賠償1,380,963 元，共計1,50
    0,000 元，爰依侵權行為之法律關係，請求被告如數賠償等
    語。並聲明：(1)被告應給付原告1,500,000 元，及自起訴狀
    繕本送達翌日起（即99年4 月3 日起）至清償日止，按年息
    5 ％計算之利息。(2)原告願供擔保，請准宣告假執行。
三、被告未於言詞辯論期日到場，亦未提出書狀作何陳述。
四、查原告上開主張因被告未注意於開啟車門時注意其他車輛讓
    其先行，即貿然開啟車門，導致原告受傷之事實，業據其提
    出診斷證明書、醫療費用收據等件為證，並有台北市交通事
    件裁決所98年12月22日北市裁鑑字第09844797000 號函所附
    之鑑定意見書可稽（見台北地方法院檢察署98年度偵字第11
    470 號偵查卷宗第64頁至第67頁），且被告因本件過失傷害
    案件，經本院刑事庭判處拘役50日如易科罰金以1,000 元折
    算1 日在案，有本院99年度交簡字第20號刑事簡易判決書在
    卷可憑，復經本院調刑事卷宗查閱屬實。又被告已於相當時
    期受合法通知，卻未於言詞辯論期日到場，亦未提出書狀作
    何爭執，依民事訴訟法第280 條第3 項準用同條第1 項之規
    定，視同被告已對原告主張之事實自認，堪認原告主張之上
    開事實為真實。
五、按因故意或過失，不法侵害他人之權利者，負損害賠償責任
    ；不法侵害他人之身體或健康者，對於被害人因此喪失或減
    少勞動能力或增加生活上之需要時，應負損害賠償責任；不
    法侵害他人之身體、健康、名譽、自由、信用、隱私、貞操
    ，或不法侵害其他人格法益而情節重大者，被害人雖非財產
    上之損害，亦得請求賠償相當之金額，民法第184 條第1 項
    前段、第193 條第1 項、第195 條第1 項前段分別定有明文
    。本件因被告過失行為致原告受有傷害，已如前述，則原告
    依上開侵權行為之規定請求被告賠償，自屬有據。茲就原告
    求償項目及金額，是否有理，分述如下：
(一)醫療費用59,997元部分：
    原告此部分之主張，業據提出國泰綜合醫院計13,347元、新
    光吳火獅紀念醫院計1,380 元、台北市立聯合醫院仁愛院區
    計3,281 元、陳俊明中醫師診所計1,190 元之中、西醫醫療
    費用收據在卷可稽（附於本院99年度交附民字第57號卷宗第
    2 頁至第14頁），原告主張其因本件事故已支出醫藥費用19
    ,198元部分（計算式：13,347元＋1,380 元＋3,281 元＋1,
    190元＝19,198 元），應屬實在，其餘部分未見原告舉證以
    實其說，自無足憑採。
(二)看護費用50,000元部分：
    按親屬代為照顧被害人之起居，固係基於親情，但親屬看護
    所付出之勞力並非不能評價為金錢，雖因二者身分關係而免
    除被害人之支付義務，惟此種基於身分關係之恩惠，自不能
    加惠於加害人。故由親屬看護時雖無現實看護費之支付，仍
    應認被害人受有相當於看護費之損害，得向加害人請求賠償
    ，始符公平原則，亦符民法第193 條第1 項所定「增加生活
    上需要」之意旨。最高法院94年度台上字第1543號、89年度
    台上字第1749號著有裁判意旨足參。是只要被害人有受看護
    之必要，縱使看護之人為其親屬，亦應認為受有相當於看護
    費之損害。查原告自98年2 月26日因頭部外傷併顱骨骨折，
    經送醫院急診，當日即進入加護病房住院，於98年3 月2 日
    轉至一般病房住院，直至98年3 月25日出院，此有台北市立
    聯合醫院出具之診斷證明書1 件可參（見同前附民卷宗第15
    頁），依此原告自98年2 月26日受傷住院至98年3 月25日始
    出院，此期間住院療養中，自有依賴他人全天看護之協助與
    照護之必要，雖原告對此部分，並未提出任何之看護費用證
    明，惟依據原告之傷勢及一般看護費用標準每日為2,000 元
    之標準計算，故原告請求50,000元之看護費用，即屬有理由
    ，應予准許。
(三)祈福捐款9,040元部分：
    原告主張因本事故後有祈福捐款一節，因非原告就本事件之
    之必要支出，且亦未提出若何證據證明，故此部分主張，實
    無足取，不應准許。
(四)精神慰撫金1,380,963 元部分：
    原告受傷後，精神肉體均受痛苦，其自得請求被告賠償其所
    受精神上之損害。又所謂賠償相當金額之計算，應以實際加
    害之情形、被害人所受精神上痛苦之程度、賠償權利人之身
    分地位、經濟能力，並斟酌賠償義務人之經濟狀況、可歸責
    之程度等定之。本院審酌原告所受傷害非輕且傷及嗅覺、造
    成耳鳴及聽障後遺症，不僅影響日常生活起居且影響社交，
    所感受精神上痛苦程度匪淺，以及斟酌雙方之身分、地位、
    經濟能力（有卷附之稅務電子閘門財產所得調件明細表可參
    ），及被告可歸責之程度等一切情狀，認原告請求精神慰撫
    金以350,000 元為適當，逾此則不應准許。
(五)綜上，原告因被告之侵權行為所得請求金額共計為419,198
    元（計算式為：19,198元＋50,000元＋350,000 元＝419,19
    8 元）。
六、從而，原告依侵權行為之法律關係，請求被告給付419,198
    元，及自起訴狀繕本送達翌日即99年4 月3 日起至清償日止
    ，按年息5％ 計算之法定利息，為有理由，應予准許。逾此
    之請求，為無理由，應予駁回。
七、假執行之宣告：原告陳明願供擔保，聲請宣告假執行，就原
    告勝訴部分，核無不合，爰酌定相當之擔保金額准許之。至
    原告敗訴部分，其假執行之聲請失所依據，應予駁回。
八、據上論結，本件原告之訴為一部有理由，一部無理由，依民
    事訴訟法第385 條第1 項前段、第79條、第390 條第2 項，
    判決如主文。
中    華    民    國    99    年    10    月    29    日
                  民事第四庭    法  官  陳靜茹
以上正本，係照原本作成。
如對本判決上訴，須於判決送達後20日內向本院提出上訴狀
中    華    民    國    99    年    10    月    29    日
                                書記官  鄭雅雲

司法院資訊處製作；財團法人民間司法改革基金會備份。
